臺灣苗栗地方法院刑事判決　　　　　　　 96年度重訴字第9號
公　訴　人　臺灣苗栗地方法院檢察署檢察官
被　　　告　乙○○
選任辯護人　劉正穆律師
　　　　　　徐宏澤律師
上列被告因違反槍砲彈藥刀械管制條例案件，經檢察官提起公訴
（96年度偵字第64號），本院判決如下：
    主  文
乙○○共同犯非法製造改造手槍罪，處有期徒刑陸年，併科罰金
新台幣拾萬元，罰金如易服勞役，以新台幣壹仟元折算壹日。扣
案可發射子彈具有殺傷力之改造手槍壹支（槍枝管制編號：0000
000000號）沒收。
    犯罪事實
一、乙○○與甲○○均未經許可製造可發子彈具有殺傷力之槍枝
    ，卻於民國95年4 、5 月間，基於製造改造手槍之犯意聯絡
    ，由甲○○（業經臺灣臺中地方法院以95年度訴字第3544號
    判處罪刑）將其所有玩具槍1 支（該槍枝係甲○○於94年10
    月間某日某時，在位於台中縣豐原市之某電子遊戲場外，向
    一真實姓名、年籍不詳，綽號「黑仔」之男子，以新臺幣【
    下同】3,000 元之價格，購買缺乏槍管、彈匣等相關零件之
    不具殺傷力玩具手槍1 枝）在乙○○位於苗栗縣三義鄉○○
    村○○鄰○○路284 號之住處3 樓房間內，交予乙○○，由乙
    ○○約於1 至2 週內，在不詳之處所，以不詳方法，加裝槍
    管並車除槍管內阻鐵，再加工製成具有殺傷力仿WATHER廠PP
    K/S 型之改造手槍。事成之後，乙○○即將上開槍枝交予甲
    ○○，甲○○則給付乙○○5000元以為對價，兩人並持之前
    往苗栗縣三義鄉山區試射，因發現性能不佳，乙○○又取回
    加以修改後再交付予甲○○。嗣於95年9 月14日15時許，為
    警持臺灣臺中地方法院核發之搜索票，在甲○○位於臺中縣
    后里鄉○里村○○路236-1 號住處，搜索扣得上開改造手槍
    ，始獲上情。
二、案經苗栗縣警察局苗栗分局報告臺灣苗栗地方法院檢察署檢
    察官偵查起訴。
    理  由
壹、關於證據能力之認定
    按被告以外之人於審判外之言詞陳述，除法律有規定者外，
    不得作為證據。刑事訴訟法第159 條第1 項定有明文。辯護
    人對於被告以外之人於審判外之警詢中陳述（此部分僅有共
    犯甲○○之陳述），既已爭執其證據能力（本院卷第50頁）
    ，又查無法定例外得為證據之事由，依照上述法律規定，自
    不得作為證據。至本案中被告以外之人於偵查中向檢察官所
    為之陳述，未經兩造爭執其證據能力，查無顯不可信之情形
    ，依刑事訴訟法第159 條之1 第2 項之規定，自得為證據，
    併此敘明。
貳、關於犯罪事實之認定
    訊據被告乙○○矢口否認有何製造改造手槍之犯行，辯稱：
    伊不曾受甲○○之託製造改造手槍，對於甲○○持有改造手
    槍之事亦不知悉，本案係因為甲○○誤認是伊所檢舉，故對
    伊有不實之不利供述，且其亦不具備改造此種槍枝之技術等
    語。惟查：
一、上開犯罪事實，業經證人即共犯甲○○於偵、審中具結證述
    明確（偵卷第88-90 頁、本院卷第92-98 頁），並有警方自
    共犯甲○○住處搜索起獲之改造手槍乙枝扣案可證。上開改
    造手槍經送往內政部警政署刑事警察局（下稱刑事局）鑑定
    結果顯示：係仿WATHER廠PPK/S 型半自動手槍製造，車除槍
    管內阻鐵而成之改造手槍（槍枝管制編號為000000 0000 號
    ），機械性能良好，可擊發適用之子彈，認具殺傷力。另經
    裝填適用子彈實際試射，發射彈丸之單位面積動能為每平方
    公分30焦耳，而依日本科學警察之研究結果，彈丸單位面積
    動能達每平方公分20焦耳，則足以穿入人體皮肉層。此分別
    有刑事局95年10月16日刑鑑字第0950140537號槍彈鑑定書以
    及96年5 月21日刑鑑字第0960068572號函在卷可憑（均影本
    ，分見偵卷第28頁、本院卷第41頁）。由此足見，上開改造
    手槍確實具有殺傷力。此外，還有查獲時之現場照片多張，
    足為佐證。
二、被告雖然辯稱：本案係因共犯甲○○誤認是伊所檢舉，故對
    伊有不實之不利供述，然就此檢察官已於偵查中傳訊證人即
    警員魏正銀查明當時檢舉共犯甲○○之人，並非被告（偵卷
    第96頁）。兩造於交互詰問時，均向證人甲○○強調此事，
    但其已一再表示：不會因此影響證詞等語（本院卷第94、97
    頁）。由此足見，或許證人甲○○最初是因為懷疑遭被告檢
    舉始供出被告，但並非無中生有地誣陷被告，僅係將原本可
    以隱瞞之事，供出而已，否則其既已得知誤會被告，且與被
    告間又查無其他冤仇，何以不為被告澄清？再被告亦曾於95
    年8 月間，未經許可，製造改造手槍，經本院判處罪刑在案
    ，此有本院95年度訴字第614 字刑事判決附卷可參（偵卷第
    75頁），顯見被告確實具有製造改造手槍之技術與經驗，足
    以犯下此案。
三、由於被告始終全盤否認犯罪，而依共犯甲○○所證，僅知其
    將欠缺槍管之製槍素材，交付被告，其後被告即將製成之改
    造手槍交付於伊，再參酌上開槍彈鑑定書之記載：該槍係車
    除槍管內阻鐵而成之改造手槍（偵卷第28頁），是應可認定
    ：被告係在不詳處所，以不詳方法，將上開製槍素材，加裝
    槍管並車除槍管內阻鐵，再加工製成具有殺傷力之改造手槍
    。至於起訴書中提及：被告另先後贈送共犯甲○○不具殺傷
    力之子彈4 顆、12顆等各節，因不構成犯罪，爰不於「犯罪
    事實」欄中加以認定，附此敘明。
四、綜前所述，本件事證明確，被告所辯，係屬卸責之詞，不可
    採信。被告犯行，可以認定，應依法論科。
參、論罪科刑之理由
一、新舊法之比較
    被告行為後，刑法、罰金罰鍰提高標準條例均於民國95年7
    月1 日修正施行，其修正施行之條文中與本案有關，且應與
    修正施行前之規定比較有利被告與否者，並其於本案比較結
    果，說明如下：
（一）刑法第28條：關於共同正犯之規定，依照修正立法理由之
      說明，該條將原先「共同實施」之用語修正改為「共同實
      行」，主要是否定「陰謀共同正犯」及「預備共同正犯」
      屬於共同正犯之範圍。惟本案中被告既非陰謀亦非預備之
      共同正犯，故上述修正施行，對被告有利與否而言，並無
      影響。
（二）刑法第33條：關於罰金最低額，修正施行前，罰金為（銀
      元）1 元以上，經依罰金罰鍰提高標準條例第1 條前段提
      高罰金（最高提高倍數為10倍）並依現行法規所定貨幣單
      位折算新台幣條例第2 條折算為新台幣金額，與修正施行
      後比較：罰金改為新台幣1000元以上，以百元計算之，應
      以修正施行前，有利於被告。
（三）刑法第42條：關於罰金易服勞役，刑法修正施行前，係以
      1 元以上、3 元以下折算1 日，最長不得逾6 個月，經依
      修正施行前之罰金罰鍰提高標準條例第2 條規定，提高其
      折算數額，並依現行法規所定貨幣單位折算新台幣條例折
      算為新台幣金額，最高係以新台幣900 元折算1 日。刑法
      修正施行後，最高係以新台幣3000元折算1 日，最長不得
      逾1 年。故如所科罰金在新台幣540,000 元以下，因易服
      勞役期間不超過修正施行前之6 個月最長期限，且每日易
      服勞役之數額又較高，應以修正施行後之規定，有利於行
      為人。反之，則以修正施行前之規定，有利於行為人。
（四）新舊法比較時，應就罪刑有關之共犯、未遂犯、想像競合
      犯、牽連犯、連續犯、結合犯，以及累犯加重、自首減輕
      暨其他法定加減原因（如身分加減）與加減例等一切情形
      ，綜合其全部罪刑之結果而為比較（最高法院95年度第8
      次刑事庭會議決議）。故本案中綜合上述一切情形，依本
      案之量刑情形（詳後），應以罰金易服勞役之折算標準，
      對於被告有最大影響，且依上述就此部分之新舊法比較結
      果，本案中修正施行後之規定既有利於被告，自應一體適
      用修正施行後之規定。
二、論罪科刑
    核被告所為，係犯槍砲彈藥刀械管制條例第8 條第1 項之非
    法製造改造手槍罪。其製造後持有之低度行為，應為製造之
    高度行為所吸收，不另論罪（最高法院90年度台上字第2579
    號判決參照）。被告與共犯甲○○就製造槍枝之行為，互有
    犯意聯絡及行為分擔，為共同正犯。爰審酌被告所為本件犯
    行，係憑恃其製槍技術，有償為共犯甲○○製造槍枝，事後
    還一同試射，並再加改良，對於社會造成一定程度之潛在危
    險，且犯後始終否認犯行，缺乏悔意，不僅妨害其他無辜被
    告更快受審之權益，更為其他有罪被告立下不良示範，而有
    必要適當從重量刑等一切情狀，量處如主文所示之主刑，並
    依法諭知罰金部分易服勞役之折算標準。扣案被告所製造之
    本件槍枝（槍枝管制編號為0000000000號），有殺傷力，已
    如前述，為違禁物，應依刑法第38條第1 項第1 款宣告沒收
    。雖其先前已經於共犯甲○○之判決中宣告沒收，惟參照最
    高法院65年度第5 次刑事庭庭推總會議決議(二)，仍應於本件
    為沒收之諭知。又扣案改造子彈12顆及彈殼4 顆，已經鑑定
    不殺傷力，此於前開槍彈鑑定書有明確記載（見偵卷第28頁
    ），均非違禁物；扣案之工具及其他物品乙批，亦無證據顯
    示與本件有關，均應由檢察官另行依法處理，併此敘明。
據上論斷，依刑事訴訟法第299 條第1 項前段、槍砲彈藥刀械管
制條例第8 條第1 項、刑法第11條前段、第28條、第38第1 項第
1 款、第42條3 項，判決如主文。
本案經檢察官黃棋安到庭執行職務
中　　華　　民　　國　　96　　年　　10　　月　　18　　日
                  刑事第一庭  審判長法  官  劉 興 浪
                                    法  官  羅 貞 元
                                    法  官  蔡 志 宏
以上正本證明與原本無異。
如不服本判決，應於判決送達後10日內向本院提出上訴狀（應抄
附繕本），其未敘述上訴理由者，應於上訴期間屆滿後20日內補
提理由書狀於本院，上訴於臺灣高等法院臺中分院。告訴人或被
害人如對於本判決不服者，應具備理由請求檢察官上訴，其上訴
期間之計算係以檢察官收受判決正本之日期為準。
                                    書記官  張 玉 楓
中　　華　　民　　國　　96　　年　　10　　月　　19　　日
附記論罪之法條全文：
槍砲彈藥刀械管制條例第8條第1項
未經許可，製造、販賣或運輸鋼筆槍、瓦斯槍、麻醉槍、獵槍、
空氣槍或第4 條第1 項第1 款所定其他可發射金屬或子彈具有殺
傷力之各式槍砲者，處無期徒刑或5 年以上有期徒刑，併科新臺
幣1 千萬元以下罰金。
